【裁判字號】    99,易,287
【裁判日期】    990129
【裁判案由】    詐欺
【裁判全文】
臺灣板橋地方法院刑事判決               99年度易字第287號
聲  請  人  臺灣板橋地方法院檢察署檢察官
被      告  甲○○
上列被告因詐欺案件，經檢察官聲請簡易判決處刑（98年度偵字
第31204 號），本院受理後（98年度簡字第10426 號），認不宜
以簡易判決處刑，改依通常程序審理，判決如下：
    主  文
本件公訴不受理。
    理  由
一、聲請簡易判決處刑意旨略以：被告甲○○已預見若將自己之
    銀行帳戶之金融卡提供他人使用，可能幫助他人從事詐欺取
    財犯行，仍不違反其本意，於不詳時、地，將其所申請之合
    作金庫商業銀行三重分行帳戶（帳號：000000000000000000
    0 號）之提款卡（含密碼），於98年9 月1 日交予真實姓名
    、年籍不詳自稱「王專員」之人，以供該人及其所屬之詐騙
    集團成員詐欺取得他人財物，該詐騙集團取得上開提款卡後
    ，即意圖為自己不法之所有，於98年9 月2 日19時許以電話
    通知被害人丙○○，佯稱其因在網路購物，需設定分期付款
    ，而至自動櫃員機操作，致丙○○陷於錯誤，於同日19時59
    分許，在臺北縣萬里鄉陸續匯款新臺幣（下同）4999元至上
    開甲○○所提供之帳戶內，嗣經丙○○發覺有異，報警循線
    查獲上情。因認被告涉犯刑法第30條第1 項、第339 條第1
    項之幫助詐欺取財罪嫌等語。
二、按不起訴處分已確定者，非有發現新事實、新證據，或有刑
    事訴訟法第420 條第1 項第1 款、第2 款、第4 款或第5 款
    所定得為再審原因之情形者，不得對於同一案件再行起訴，
    刑事訴訟法第260 條定有明文。又案件曾為不起訴處分或撤
    回起訴，而違背前開規定再行起訴者，應諭知不受理之判決
    ，並得不經言詞辯論為之，刑事訴訟法第303 條第4 款、第
    307 條亦有明定。又訴訟上所謂一事不再理之原則，關於實
    質上一罪或裁判上一罪，亦均有其適用，最高法院60年臺非
    字第77號判例可資參照。
三、經查：被告甲○○可預見收購人頭帳戶係為供詐欺犯罪所用
    ，竟基於幫助該收購者詐欺之犯意，於98年9 月1 日，將其
    所申設之元大商業銀行三重分行，帳號0000000000000 號帳
    戶之金融卡，以宅急便寄送方式，提供予某詐欺集團使用，
    藉以幫助該詐欺集團成員遂行詐欺取財之犯行。嗣該詐欺集
    團成員意圖為自己不法之所有，（一）於98年9 月2 日前某
    時，以電話向被害人羅淑樺佯稱：係百貨公司客服人員，其
    先前網路購物時誤設定為分期付款，須到附近自動櫃員機確
    認並取消云云，致羅淑樺陷於錯誤，於同日21時39分許，在
    桃園縣龍潭鄉民豐7 號之便利商店附設ATM 自動櫃員機，依
    詐騙電話指示操作，將29989 元匯入被告之上揭帳戶。（二
    ）於98年9 月2 日前某時，以電話向被害人黃博彥佯稱：其
    先前網路購物時誤設定為分期付款，須到附近自動櫃員機確
    認並取消云云，致黃博彥陷於錯誤，於同日22時07分許，在
    臺南縣永康市○○○路358 號之家樂福賣場所設ATM 自動櫃
    員機，依詐騙電話指示操作，將29989 元匯入被告之上揭帳
    戶等事實，經臺灣板橋地方法院檢察署檢察官偵查後認犯罪
    嫌疑不足，於98年11月9 日以98年度偵字第25775 號為不起
    訴處分確定，有前揭案號之不起訴處分書及臺灣高等法院被
    告前案紀錄表等件在卷足稽。再查，被告於本院訊問時坦認
    前開元大商業銀行三重分行帳號0000000000000 號帳戶及合
    作金庫商業銀行三重分行帳號0000000000000000000 號帳戶
    之提款卡、密碼，均係伊於98年9 月1 日以宅急便將前開2
    個銀行帳戶之提款卡寄送至臺中市○○路○段39號之「張明
    宏會計師事務所」等語（見本院訊問筆錄），則本件檢察官
    向本院聲請簡易判決處刑之上開幫助詐欺取財犯行，與前揭
    臺灣板橋地方法院檢察署98年度偵字第25775 號不起訴處分
    案件有關銀行帳戶存褶、密碼等物之交付方式、對象、時間
    均相同，至被害人雖有不同，亦僅係被告一個幫助行為，詐
    欺之正犯因而得遂行多次詐欺取財犯行，為一行為觸犯數罪
    名之想像競合犯關係，故本案與前案為裁判上一罪之同一案
    件。則本案檢察官聲請簡易判決處刑之事實自應為上開不起
    訴處分之效力所及，檢察官於無刑事訴訟法第260 條之情形
    下，即不得再對同一事實再行起訴。據此，檢察官於98年11
    月27日再就前揭被告之同一犯罪事實向本院聲請簡易判決處
    刑，於98年12月23日繫屬本院，有臺灣板橋地方法院檢察署
    98年12月23日乙○慎餘98偵31024 字第200690號函附卷足憑
    。而聲請簡易判決處刑書並未載明有何發見新事實或新證據
    ，或有刑事訴訟法第420 條第1 項第1 款、第2 款、第4款
    或第5 款所定得為再審原因之情事，或第5 款所定得為再審
    原因之情形，是本件之聲請簡易判決處刑於法不合，不得以
    簡易判決處刑，爰改依通常程序後，依刑事訴訟法第303 條
    第4 款規定，並不經言詞辯論，逕為不受理之判決。
據上論斷，應依刑事訴訟法第452 條、第303 條第4 款、第307
條，判決如主文。
中    華    民    國    99    年    1     月    29    日
                刑事第二十二庭  審判長法  官  潘 長 生
                                      法  官  曹 惠 玲
                                      法  官  傅 明 華
上列正本證明與原本無異。
如不服本判決，應於判決送達後10日內敘明上訴理由，向本院提
出上訴狀 (應附繕本) ，上訴於臺灣高等法院。其未敘述上訴理
由者，應於上訴期間屆滿後20日內向本院補提理由書「切勿逕送
上級法院」。
                                      書記官 張玫玲
中    華    民    國    99    年    2     月    3     日

司法院資訊處製作；財團法人民間司法改革基金會備份。
